臺灣高等法院臺中分院刑事判決　　　　　　　　　九十二年度上訴字第二一一七號
　　上　訴　人
　　即　被　告　丙○○
　　指定辯護人　本院公設辯護人　甲○○
右上訴人，因被告偽造貨幣案件，不服臺灣彰化地方法院九十一年度訴字第三七一號
，中華民國九十二年九月十二日第一審判決（起訴案號：臺灣彰化地方法院檢察署九
十一年度偵字第一六四三號）提起上訴，本院判決如左：
    主      文
原判決撤銷。
丙○○連續行使偽造之通用紙幣，累犯，處有期徒刑參年捌月。
扣案如附表所示之物，均沒收。
    事      實
一、丙○○前於民國（下同）八十四年間，因施用毒品罪，經法院判決有期徒刑三年
    一月確定，另於八十六年間，因妨害自由、違反麻醉藥品管理條例案件，經法院
    判決有期徒刑二年十月、四月，並定執行刑為有期徒刑三年確定，先後接續執行
    ，於八十七年七月三日假釋出獄，指揮書執行完畢日期為九十年八月四日，未經
    撤銷假釋而執行完畢，仍不知警惕，明知年約三十餘歲年籍不詳綽號「阿西」之
    成年男子，在彰化縣員林鎮○○路五００號黃金帝國遊藝場，向其兜售之面額新
    臺幣（下同）五百元、一百元之紙幣係屬偽造之假鈔，竟基於行使偽造通用紙幣
    之概括犯意：(1)先於九十年十月十日，以五千元代價向「阿西」者購買面額共計
    一萬元之偽造五百元紙幣及偽造一百元紙幣各數張，並持前開購得之偽造紙幣，
    在黃金帝國遊藝場行使消費後，將剩餘如附表編號一所示偽造五百元紙幣三張，
    及附表編號二、三所示偽造一百元紙幣之三十四張，於九十一年一月初某日，在
    江信遠位於彰化縣溪湖鎮○○里○○○街三十號之住處，交付予無行使意圖之江
    信遠（所涉意圖供行使之用收集偽造貨幣罪，已由檢察官為不起訴處分確定）。
    (2)又於九十一年三月六日二十一時許，以一千元代價向「阿西」購得如附表編號
    二、三所示偽造一百元紙幣，其中之二十一張，旋即在黃金帝國遊藝場內持上開
    偽造之一百元紙幣行使消費，惟因遭該遊藝場服務人員發現係偽鈔而拒絕收取，
    乃未能得逞而未遂。嗣於九十一年三月七日下午六時二十分許，在江信遠上開住
    處為警查獲，如附表編號一所示之偽鈔三張及附表編號二、三所示偽造紙幣三十
    四張，經江信遠告知警方該偽鈔係丙○○所交付等語，旋於前至江信遠上開住處
    之丙○○身上起出如附表編號二、三所示之偽造一百元紙幣二十一張。
二、案經彰化縣警察局溪湖分局報請臺灣彰化地方法院檢察署檢察官偵查起訴。
    理      由
一、訊據上訴人即被告（下稱被告）丙○○，固坦承於上開時地，被查獲如附表所示
    之偽造紙幣五十八張情事，惟矢口否認有行使偽造通用紙幣之犯行，並先後辯稱
    ：其未曾行使過該等偽鈔，該等偽鈔係其朋友還其錢時所交付，其不察是否真鈔
    而持有云云。惟查：
(一)右揭犯罪事實，業據被告丙○○先後於警訊、偵查中供承不諱，核與證人即同案
    被告江信遠於警訊、偵查中供稱之情節相符，並有附表之偽造紙幣五十八張扣案
    可憑，事證已極明確。證人即黃金遊藝場人員江鈞、李烈雯、曹玉菁，於警訊
    雖證稱：店內未曾收到偽鈔云云，然衡以被告於前揭事實欄(1)所載時間，在黃金
    遊藝場內行使偽鈔消費得逞，是該店收受上開偽鈔之人員，顯然不知被告所交付
    用以消費之紙幣係偽鈔，否則當無可能猶願意收受上開偽鈔接受被告消費之理。
    再者，被告於事實欄(2)所載時間，在黃金遊藝場行使偽鈔消費未遂後，該店人員
    並未報警處理而未將事情張揚，是該遊藝場之人員江鈞、李烈雯、曹玉菁三人
    ，未必知悉店內曾有人行使偽鈔之事，則證人江鈞、李烈雯、曹玉菁三人，於
    警訊時之證述，自難遽為被告之有利認定。又證人江鈞於警訊時雖證述：伊對
    被告印象很深刻，有在店內看見過被告云云，倘被告果無於上開遊藝場行使偽鈔
    消費情事，當無可能自己於警訊、偵查中，故為上開自白，而陷己於觸法境地之
    理，又衡以一般經驗法則，倘被告並無行使偽鈔之犯行，自無可能先後以五千元
    、一千元之高價，購入偽鈔之理，足認被告於警訊、偵查中之自白，並非虛妄，
    自堪採信。
(二)證人即查獲員警洪國益、許文輝二人，分別於原審時證述如何查獲偽鈔等情在卷
    （參見原審卷七四至七五頁、一七五頁），益見上開查獲之過程，並無任何不法
    之情事，是被告於警訊、偵查中自白之真實性，應堪採認。又被告於原審時改稱
    ：該阿西即係「蕭紀西」，該人向其借用五千元打電玩，償還其一萬元，即係該
    偽鈔云云，然無從證明有該項借款、還款情事，亦與警訊、偵查中所辯上情有異
    ，嗣於本院審理時，再改稱：有證人古火山，可證明阿西者向其借錢、還款云云
    ，核係卸責之詞，難以採信，本院因認並無傳喚該證人必要，佐以原審勘驗該五
    十八張偽鈔之結果，相同號碼者有數種之多，其中，更有高達二十九張、十四張
    者，以及江信遠於偵查中所供「紙質差很多，我知道是假的」云云（參見偵查卷
    二三頁背面），顯見被告知悉該等紙幣係屬偽鈔無訛，則被告有上開行使偽造之
    通用紙鈔犯行，要堪認定。再者，本院將扣案之上開偽鈔，送請中央印製廠鑑定
    結果，認定「一、該等舊版五百元偽鈔，均以彩色噴墨方式仿印，紙質與真鈔不
    同，無水印，安全線以噴墨方式仿製。二、該批舊版一百元偽鈔，均以彩色噴墨
    方式仿印，紙質與真鈔不同，部分水印及安全線以噴墨方式仿製。三、該等新版
    一百元偽鈔均以彩色噴墨方式仿印，無凹版印紋凸起效果，紙質與真鈔不同，無
    水印，安全線以彩色噴墨方式仿製，左下角面額數字亦以彩色噴墨方式仿折光變
    色油墨。四、舊版五百元偽鈔三張（號碼均為：ＱＺ八六四一五八ＦＮ）、一百
    元偽鈔四十六張（號碼為：ＤＮ五五０七七四ＣＹ(一張)、ＤＲ七六九六０ＥＹ
    (二張)、ＪＲ：八一一０一七ＸＦ(十四張)、ＴＷ：五二０八七三ＥＲ (二十九
    張)）、 新版一百元偽鈔九張（號碼均為：ＤＲ：二九六九六七ＹＢ）」等情，
    有該局九十二年十一月二十一日函文可憑，復經原審勘驗屬實（參見原審卷九九
    頁），是該等偽鈔係屬偽造之通用紙幣，亦堪認定，從而，本件事證明確，被告
    上開所辯云云，核係畏究之詞，不足採信，被告上開犯行，洵堪認定，自應依法
    論科。
二、茲按，刑法第一百九十六條所謂貨幣係指硬幣而言，新臺幣幣券應屬通用紙幣（
    參照最高法院六十三年度台上字第二一九四號判例意旨）。是核被告所為，係犯
    刑法第一百九十六條第一項前段行使偽造通用紙幣罪、同法第一百九十六條第三
    項第一項行使偽造通用紙幣未遂罪。其意圖供行使之用而收集偽造通用紙幣之低
    度行為，應為行使偽造通用紙幣之高度行為所吸收，不另論罪（參照最高法院九
    十一年度台上字第一三０七號判決意旨）。又被告行使偽造通用紙幣，本含詐欺
    性質，不另論詐欺取財罪。被告先後多次之行使偽造通用紙幣、行使偽造紙幣未
    遂之犯行，時間緊接，犯罪基本構成要件相同，顯係基於概括之犯意反覆為之，
    為連續犯，應依連續犯之規定，論以較重之行使偽造通用紙幣罪，並加重其刑。
    被告前於八十四年間，因施用毒品罪，經法院判決有期徒刑三年一月確定，另於
    八十六年間，因妨害自由、違反麻醉藥品管理條例案件，經法院判決有期徒刑二
    年十月、四月，並定執行刑為有期徒刑三年確定，先後接續執行，於八十七年七
    月三日假釋出獄，指揮書執行完畢日期為九十年八月四日，未經撤銷假釋視為執
    行完畢等情，有臺灣彰化地方法院檢察署刑案資料查註紀錄表、臺灣高等法院被
    告全國前案紀錄表各一份在卷可考，其於五年以內再犯本件有期徒刑以上之罪，
    核為累犯，應依刑法第四十七條規定，加重其刑，並依法遞加重之。原審經審理
    結果，認被告罪證明確，予以論科，固非無見，但查，扣案紙幣是否偽鈔，未經
    專門學識之人詳予鑑定，無從核斷（參照最高法院二十年上字第五四七號判例意
    旨），本件原審雖送請內政部警政署刑事警察局鑑定（參見原審卷一五八頁），
    惟未有結果前，既未另送有責單位鑑定，亦未查明無從鑑定之緣由，即遽行判決
    ，自有違誤。又扣案之偽鈔有新舊版之別，原判決於事實、理由欄內未明白加以
    區分認定，亦有未洽。被告提起上訴，否認有上開犯行，固非可取，惟原判決既
    有上開可議，即屬無可維持，應由本院撤銷改判。爰審酌被告素行不佳、犯罪之
    動機、手段、收集通用紙幣持以行使，有礙金融秩序、收集購入偽鈔及行使偽鈔
    之數量、所生危害及犯罪後態度等一切情狀，量處如主文第二項所示之刑，以示
    懲儆。扣案如附表編號一至三所示之偽鈔，均屬偽造通用紙幣，應依刑法二百條
    規定，宣告沒收之。
三、臺灣彰化地方法院檢察署檢察官以九十一年十二月二十三日彰檢朝黃字第四六三
    六八號移送原審併辦意旨（即臺灣彰化地方法院檢察署九十一年度偵字第八三一
    五號）略以：被告丙○○意圖供行使之用，於九十一年三月八日前之不詳時間，
    在彰化縣大村鄉○○路七九巷八五號住處，以自有電腦設備（包括掃描器、印表
    機、切割器）偽造面額一千元、五百元及一百元之鈔票，嗣於九十一年十一月二
    十四日下午五時三十分許，為警在其上址查獲，並起出電腦主機、電腦螢幕、掃
    描器、印表機各一台、鍵盤、滑鼠、切割器各一組、列印紙一盒、偽造之一百元
    鈔票六張、一百元半成品八張、偽造之五百元鈔票半成品、偽造之五百元鈔票半
    成品、偽造之一千元鈔票半成品各一張等物扣案，因認被告另涉有偽造紙幣罪嫌
    云云。然查：
(一)前揭移送併辦之扣案電腦一部，經原審於九十二年六月三日勘驗結果，該電腦內
  之偽鈔檔案，係由掃描器掃進電腦內，存放於硬碟檔案目錄「我的文件夾」之「
    鈔票」目錄檔，由上開檔案可看出偽鈔樣版掃描至電腦之日期，係自九十一年十
    月三十日起至九十一年十一月二十一日止，有原審九十二年六月三日勘驗筆錄及
    上開電腦內掃描偽鈔樣版時間畫面之列印資料在卷可稽。又經原審於九十二年六
    月十九日，就如附表編號一至三所示之偽鈔，及前開移送併辦案件扣案偽鈔進行
    比對之結果，二者同一面額偽鈔樣版及票號均不相同，並非出於同一樣版所印製
    ，此有原審九十二年六月十九日勘驗筆錄在卷可憑，堪認被告辯稱如附表編號一
    至三所示之偽鈔，並非其所偽造印製等語，尚堪採信。
(二)又被告於九十一年三月七日為警查獲後，自翌日起即經送執行強制戒治，迄九十
    一年九月十三日始停止戒治出所，有法務部在監在押資料表一份在卷可稽。上開
    移送併辦部分之偽鈔樣版掃描至被告電腦檔案內之時間，既係在被告於九十一年
    九月十三日停止戒治出所之後，且距離被告於九十一年三月七日為警查獲時間，
    已長達七個多月，且如附表所示之偽鈔與移送併辦案件扣案偽鈔，二者同一面額
    之偽鈔樣版、票號，亦均不相同，又被告於九十一年三月七日為警查獲時，並未
    扣得任何被告涉有偽造紙幣之相關事證，而依前開移送併辦扣案電腦資料，至多
    僅足以認定偽造紙幣之犯罪時間係自九十一年十月三十日起（即首次將偽鈔樣版
    掃描至電腦之時間），是縱被告有併案部分所指訴之偽造紙幣犯行（被告於原審
    時，否認此部分犯行），亦難據以作為認定被告於前開經判決有罪行使偽造紙幣
    之犯罪期間內，已有偽造紙幣之犯行，而為起訴效力所及，法院自屬無從併辦，
    原審因而退回檢察官另為偵辦，自無不合，附此載明。
據上論斷，應依刑事訴訟法第三百六十九條第一項前段、第三百六十四條、第二百九
十九條第一項前段，刑法第五十六條、第一百九十六條第一項、第四十七條、第二百
條，罰金罰鍰提高標準條例第一條前段，判決如主文。
本案經檢察官乙○○到庭執行職務
中      華      民      國      九十三  年      一      月      六      日
                                臺灣高等法院臺中分院刑事第二庭
                                      審判長法  官  羅  禮  政
                                            法  官　陳　欣　安
                                            法　官  蔡　聰　明
右正本證明與原本無異。
如不服本判決應於收受送達後十日內向本院提出上訴書狀，其未敘述上訴之理由者並
得於提起上訴後十日內向本院補提理由書（均須按他造當事人之人數附繕本）。
                                            書記官　郭  振　祥
中      華      民      國      九十三  年      一      月      七      日
刑法第一百九十六條：
行使偽造、變造之通用貨幣、紙幣、銀行券或意圖供行使之用而收集或交付於人者，
處三年以上十年以下有期徒刑，得併科五千元以下罰金。
收受後方知為偽造、變造之通用貨幣、紙幣、銀行券，而仍行使或意圖供行使之用而
交付於人者，處五百元以下罰金。
第一項之未遂犯罰之。
附表：
一、舊版偽造五百元紙幣三張（號碼均為：ＱＺ八六四一五八ＦＮ）。
二、舊版偽造一百元紙幣四十六張（號碼：ＤＮ五五０七七四ＣＹ(一張)、ＤＲ七六
                                      九六０ＥＹ(二張)、ＪＲ：八一一０一七
                                      ＸＦ(十四張)、ＴＷ：五二０八七三ＥＲ
                                      (二十九張)）。
三、新版偽造一百元紙幣九張（號碼均為：ＤＲ：二九六九六七ＹＢ）。
                                                          Ａ
